臺灣士林地方法院刑事判決
111年度交易字第192號
公  訴  人  臺灣士林地方檢察署檢察官
被      告  林國修


上列被告因過失傷害案件，經檢察官提起公訴（111年度偵字第1
6682號），本院判決如下：
    主  文
林國修汽車駕駛人，無駕駛執照駕車而犯過失傷害罪，處拘役參
拾日，如易科罰金，以新臺幣壹仟元折算壹日。
    事  實
一、林國修知其無自用小客車駕駛執照，不得駕駛自用小客車，
    竟於民國110年12月9日晚間7時33分許，駕駛車牌號碼00-00
    00號自用小客車（下稱系爭車輛），沿臺北市大同區延平北
    路2段由南往北方向行駛，行經該路段與延平北路2段144巷
    交岔口欲向左迴轉時，本應注意不得在劃有分向限制線路段
    迴車，而依當時天候陰、夜間有照明、柏油路面乾燥無缺陷
    、無障礙物、視距良好等情形而無不能注意之情事，竟疏未
    注意，貿然跨越分向限制線向左迴轉，適蘇祐群騎乘車牌號
    碼000-0000號普通重型機車（下稱系爭機車）沿臺北市大同
    區延平北路2段由北往南方向行駛至該處，亦疏未注意行經
    無號誌之交岔路口應減速慢行作隨時停車之準備，雙方閃避
    不及而發生碰撞，蘇祐群因而人車倒地，並受有多處擦傷(
    右膝、右踝)之傷害。嗣林國修於肇事後，於報案人或勤指
    中心轉來資料未報明肇事人姓名，處理人員前往現場處理時
    ，林國修在場，並當場承認為肇事人而自首接受裁判。
二、案經蘇祐群訴由臺北市政府警察局大同分局報告臺灣士林地
    方檢察署（下稱士林地檢）檢察官偵查起訴。
    理  由
壹、證據能力：
    本判決引用被告以外之人於審判外之陳述，雖屬傳聞證據，
    然檢察官及被告林國修於本院審理中同意作為證據【見本院
    111年度交易字第192號卷（下稱本院卷㈡）第37頁至第40頁
    】，本院審酌上開證據資料作成時之情況，尚無違法不當及
    證明力明顯過低之瑕疵，認為以之作為證據應屬適當，揆諸
    刑事訴訟法第159條之5第1項規定，均有證據能力。又本判
    決其他引用資以認定事實所憑之非供述證據，並無證據證明
    係公務員違背法定程序所取得，依刑事訴訟法第158條之4反
    面解釋，亦有證據能力。
貳、實體部分：
一、本案認定犯罪事實所憑之證據及理由：
　　訊據被告固坦承無駕駛執照而駕駛系爭車輛於上開時、地貿
    然跨越分向限制線向左迴轉而與告訴人發生碰撞，過失致告
    訴人蘇祐群受有上開傷害，並就汽車駕駛人無駕駛執照駕車
    而犯過失傷害罪犯行為認罪之陳述，惟辯稱：告訴人曾自承
    時速60至70公里，嗣於警詢中改稱時速50、60公里，末於偵
    查中改稱時速僅50公里，故告訴人超速而與有過失云云。
  ㈠經查，被告知其無自用小客車駕駛執照，不得駕駛自用小客
    車，竟於110年12月9日晚間7時33分許，駕駛系爭車輛，沿
    臺北市大同區延平北路2段由南往北方向行駛，行經該路段
    與延平北路2段144巷交岔口欲向左迴轉時，本應注意不得在
    劃有分向限制線路段迴車，而依當時天候陰、夜間有照明、
    柏油路面係乾燥無缺陷、無障礙物、視距良好等情形，並無
    不能注意之情事，竟疏未注意，貿然跨越分向限制線向左迴
    轉，適告訴人騎乘系爭機車沿臺北市大同區延平北路2段由
    北往南方向行駛至該處，亦疏未注意行經無號誌之交岔路口
    應減速慢行作隨時停車之準備，雙方發生碰撞，告訴人因而
    人車倒地，並受有多處擦傷(右膝、右踝)之傷害等節，業據
    被告於偵查中、本院審理中坦承不諱【見士林地檢111年度
    偵字第16682號卷（下稱偵卷）第91頁至第93頁，見本院111
    年度審交易字第786號卷（下稱本院卷㈠）第34頁，本院卷㈡
    第30頁、第40頁】，核與證人即告訴人警詢中、偵查中之證
    述大致相符（見偵卷第37頁、第71頁至第73頁、第91頁至第
    95頁），並有臺北市政府警察局道路交通事故初步分析研判
    表、道路交通事故現場圖、臺北市政府警察局大同分局交通
    分隊道路交通事故補充資料表、道路交通事故調查報告表㈠㈡
    、當事人登記聯單、道路交通事故肇事人自首情形紀錄表、
    現場照片、監視器錄影畫面、M3監理車籍資料查詢、臺北市
    立聯合醫院(中興院區）110年12月22日診斷證明書在卷可稽
    （見偵卷第21頁、第25頁至第27頁、第39頁至第51頁、第59
    頁、第97頁），先堪認定。
  ㈡按汽車迴車時，在設有禁止迴車標誌或劃有分向限制線，禁
    止超車線、禁止變換車道線之路段，不得迴車，道路交通安
    全規則第106條第2款定有明文。被告既為思慮健全且具一般
    社會智識經驗之成年人，其於上揭時地駕車行經上開路段時
    ，自應遵守上揭道路交通安全規則之規定，以維交通安全。
    再依案發時天候陰、夜間有照明、柏油路面乾燥無缺陷、無
    障礙物、視距良好等情形，有道路交通事故調查報告表㈠1份
    在卷可參（見偵卷第39頁），並無不能注意之情事，詎被告
    竟疏未注意，於劃有分向限制線之路段貿然迴轉，致本案交
    通事故發生，其就本案事故自應負過失責任，且造成告訴人
    受有上開傷害，其過失行為與告訴人所受傷害間，具有因果
    關係明確。
　㈢被告固辯稱告訴人另有超速之過失云云。惟查：
　⒈告訴人於警詢中、偵查中證稱：我騎乘系爭機車至案發地點
    時前方並無車輛，被告所駕駛之系爭車輛突然從對向跨越分
    向限制線迴轉，致系爭機車正面撞擊系爭車輛副駕駛座車門
    位置，我當時時速約50公里；我當時時速50公里以內，我騎
    過延平北路二段144巷口後即遭被告撞上，我發現被告迴轉
    時我有煞車，但煞不住；被告從我的左側對向車道迴轉，我
    發現時被告已經在我的車道，故我來不及反應，我的時速是
    在50公里速限內等語明確（見偵卷第37頁、第72頁、第93頁
    ）。
　⒉又案發路段限速50公里乙節，有道路交通事故調查報告表㈠可
    證（見偵卷第39頁）；而案發當日系爭車輛在臺北市大同區
    延平北路2段由南往北方向外側車道顯示右轉方向燈並緩慢
    直行，嗣改顯示左轉方向燈，車頭開始朝內側車道些許偏行
    並進入內側車道，此時系爭機車於對向外側車道慢速駛入拍
    攝範圍，系爭車輛繼續朝內側車道行駛，系爭機車則繼續在
    對向外側車道慢速直行，突然系爭車輛之車身打橫於內側車
    道上，開始加速朝對向車道行駛，接著系爭車輛車頭駛入對
    向內側車道，此時可見系爭機車車燈位置瞬間向下位移，似
    已緊急煞車，系爭車輛繼續朝對向車道之人行道駛去，車身
    打橫跨越在對向內、外車道上，系爭機車撞擊系爭車輛副駕
    駛座後向右傾斜倒地等節，業經本院勘驗現場監視錄影畫面
    無訛，並製有勘驗筆錄及附件可稽（見本院卷㈡第32頁、第4
    3頁至第47頁），核與告訴人上開證述大致相符，且查無告
    訴人超速之情，則告訴人證稱其案發時係依時速50公里行駛
    乙節應堪信實，自難認告訴人有何未依速限行駛之過失。
　⒊被告固辯稱告訴人曾自承時速60至70公里，嗣於警詢中改稱
    時速50、60公里，復於偵查中改稱時速僅50公里云云。惟證
    人即本案承辦警員鄒心瑜於本院審理中證稱：我是本案車禍
    承辦警員，到場時我僅初步詢問車禍發生過程而未詢問車速
    ，我製作談話紀錄表是被告、告訴人分開製作，故被告不可
    能聽到告訴人陳述內容，我是依告訴人陳述如實記載，談話
    紀錄表所載時速50公里即係告訴人所述車速，至於告訴人實
    際上有無超速我無法判斷，因為現場並無刮地痕或煞車痕，
    超速亦非肉眼可辨識等語明確（見本院卷第34頁至第37頁）
    ，本院審酌證人鄒心瑜為承辦警員而與告訴人並無利害關係
    ，當無迴護告訴人之理，其證言應屬真實可信，堪信告訴人
    未曾向警員表示時速逾50公里，被告此部分所辯核屬無據。
    至於被告雖於審理中聲請調查案發地點時速限制，惟此業經
    本院認定如前㈢⒉所述，核無再調查之必要，併此敘明。
　㈣末查，告訴人行經無號誌路口未減速慢行亦為肇事原因乙節
    ，有臺北市政府警察局道路交通事故初步分析研判表可證（
    見偵卷第21頁），堪信告訴人對本案車禍之發生亦與有過失
    ，然此仍不得解免被告本案之過失責任。至於告訴人雖稱其
    已通過無號誌路口而無減速慢行之義務云云。惟此與臺北市
    政府警察局道路交通事故初步分析研判表不符；且系爭機車
    倒地位置仍位於臺北市大同區延平北路2段與延平北路2段14
    4巷交岔口範圍內，有道路交通事故現場圖及現場照片（見
    偵卷第25頁、第48頁），告訴人前揭所述與客觀事證不符，
    亦難採憑。
  ㈤綜上，本案事證明確，被告上開犯行，堪以認定，應依法論
    科。
二、論罪科刑：
  ㈠按汽車駕駛人，無駕駛執照駕車、酒醉駕車、吸食毒品或迷
    幻藥駕車、行駛人行道或行經行人穿越道不依規定讓行人優
    先通行，因而致人受傷或死亡，依法應負刑事責任者，加重
    其刑至2分之1，道路交通管理處罰條例第86條第1項定有明
    文。查被告於本案辦發生時未領有任何汽車駕駛執照等節，
    有M3監理車籍資料查詢可證（見偵卷第59頁），其於無駕駛
    執照情況下駕車上路，過失致告訴人受傷，揆諸前揭說明，
    自應依道路交通管理處罰條例第86條第1項規定加重其刑。
  ㈡是核被告所為，係犯道路交通管理處罰條例第86條第1項、刑
    法第284條前段之汽車駕駛人無駕駛執照駕車，過失致人受
    傷罪。
  ㈢又被告於肇事後，報案人或勤指中心轉來資料未報明肇事人
    姓名，處理人員前往現場處理時，被告在場，並當場承認為
    肇事人等情，有臺北市政府警察局道路交通事故肇事人自首
    情形紀錄表1份附卷可憑（見偵卷第45頁），被告嗣並接受
    裁判，合於自首之要件，爰依刑法第62條前段規定，減輕其
    刑，並依同法第71條第1項之規定先加後減之。
  ㈣爰以行為人之責任為基礎，並審酌被告無駕駛執照駕駛系爭車輛違規跨越分向限制線迴轉致本案交通事故發生，告訴人因而受有上開傷害，所為確值非難；惟念其於犯後終能坦承犯行，犯後態度尚可，並參酌本案車禍事故中被告、告訴人各自之過失程度，及被告已賠償告訴人車損新臺幣18,700元，業經告訴人於警詢中證述明確（見偵卷第72頁），然因與告訴人金額落差而未能成立和解，兼衡被告於本院審理時自陳高中畢業之智識程度，離婚，無子女，目前從事房屋仲介（見本院卷㈡第42頁）等一切情狀，量處如主文所示之刑，並諭知易科罰金之折算標準。至於被告辯稱其已與告訴人於警詢時達成和解云云。惟被告與告訴人於警詢中僅約定賠償項目而未就具體和解金額達成合意，有道路交通事故談話紀錄表可證（見偵卷第31頁至第33頁），則被告與告訴人就和解契約必要之點顯未意思表示合致，被告前揭所辯尚難採憑，併此敘明。
據上論斷，應依刑事訴訟法第299條第1項前段，判決如主文。
本案經檢察官張志明提起公訴，檢察官林嘉宏、郭季青到庭執行
職務。
中　　華　　民　　國　　111 　年　　12　　月 　22 　　日
                  刑事第二庭　法  官  鍾  晴
以上正本證明與原本無異。
如不服本判決應於收受送達後20日內向本院提出上訴書狀，並應
敘述具體理由。其未敘述上訴理由者，應於上訴期間屆滿後20日
內向本院補提理由書（均須按他造當事人之人數附繕本）「切勿
逕送上級法院」。
                              書記官  李欣頻　　　　　　
中　　華　　民　　國　　111 　年　　12　　月　　22　　日
道路交通管理處罰條例第86條
汽車駕駛人，無駕駛執照駕車、酒醉駕車、吸食毒品或迷幻藥駕
車、行駛人行道或行經行人穿越道不依規定讓行人優先通行，因
而致人受傷或死亡，依法應負刑事責任者，加重其刑至二分之一
。
汽車駕駛人，在快車道依規定駕車行駛，因行人或慢車不依規定
，擅自進入快車道，而致人受傷或死亡，依法應負刑事責任者，
減輕其刑。

中華民國刑法第284條
因過失傷害人者，處1年以下有期徒刑、拘役或10萬元以下罰金
；致重傷者，處3年以下有期徒刑、拘役或30萬元以下罰金。